臺灣屏東地方法院刑事判決　　　　　　　　　　　　　九十一年度交易字第二九號
　　公　訴　人　臺灣屏東地方法院檢察署檢察官
　　被　　　告　乙○○
右列被告因過失重傷害案件，經檢察官提起公訴（九十年度偵字第七九二四號），本
院判決如左：
    主  文
乙○○因過失傷害人致重傷，處有期徒刑陸月，如易科罰金，以參佰元折算壹日。
    事  實
一、乙○○於民國九十年六月十五日上午七時許，騎乘車牌號碼ＬＮＶ二七三號重型
    機車，沿屏東縣屏東市○○路由西往東方向行駛，途經該路二段（即臺一線公路
    三九一點五公里）時，適有甲○○拉著菜籃同向行走在前方機車道上，乙○○本
    應注意車前狀況，隨時採取必要之安全措施，且依當時天候晴、日間自然光線、
    路面乾燥無缺陷、視距良好，又無不能注意之情事，竟疏於注意同向前方甲○○
    之動態，因而閃煞不及，其機車車頭自後追撞甲○○之菜籃，復撞倒甲○○，致
    甲○○受有頭部外傷合併顱內出血、四肢多處擦傷、左下肢撕裂傷、頭皮後枕部
    撕裂傷、右側第六對腦神經受損等傷害，經鑑定發現其已罹患器質性精神病，屬
    於輕度精神障礙，已達難以回復健康之重傷害標準。乙○○於肇事後犯罪未被發
    覺前，向前來醫院處理之員警丙○○坦承肇事而自首接受裁判。
二、案經甲○○訴由台灣屏東地方法院檢察署檢察官偵查起訴。
    理  由
一、訊據被告乙○○固坦承有於上開時地騎乘機車撞倒告訴人甲○○之事實，惟矢口
    否認有何過失犯行，辯稱：當天天氣不好，有霧，我的視力不好，不敢騎快，時
    速只有三十五公里，對方也有過失，因為她走在路中間云云。經查：
（一）本件車禍當日天候晴、日間自然光線、視距良好、路面乾燥無缺陷等情，業據
      證人即到現場處理之員警丙○○於本院審理時證稱：早上七點視線良好，天氣
      晴，被告當時有說距離二公尺時才看到告訴人等語綦詳，並有道路交通事故調
      查報告表一紙及照片數幀附卷可稽，顯見車禍當天天氣狀況良好，被告上開所
      辯，係屬卸責之詞，不足採信。
（二）告訴人因本件車禍受有如事實欄所載之傷害，並造成右側第六對腦神經受損，
      經鑑定發現罹患器質性精神病，有輕度精神障礙，此有屏東基督教醫院診斷證
      明書二紙、中華民國身心障礙手冊、重大傷病免自行部分負擔證明卡影本各一
      紙在卷足憑。又本院向中央健康保險局調閱告訴人近五年之就醫記錄，並循此
      向告訴人各就診醫院函詢有無精神病病史等事項，各該醫院均覆以：告訴人有
      腦受傷暨頭部外傷合併顱內出血之狀況，依文獻報告確實有造成器質性精神病
      之可能等詞明確，此有中央健康保險局高屏分局九十一年四月二十五日健保高
      醫字第０九一０００四七九五號函一紙暨附件、財團法人屏東基督教醫院、林
      炳元診所、行政院國軍退除役官兵輔導委員會高雄榮民總醫院、慶仁診所、國
      仁醫院、長雄診所寶建醫院、國軍高雄總醫院精神科曾冬勝醫師提供之精神疾
      病小常識等各一份在卷可按，是告訴人暨無精神病病史，而腦部外傷又係造成
      器質性精神病之原因，顯見本件告訴人確係因車禍腦部受傷而罹患器質性精神
      病，至為灼然。
（三）按汽車行駛時，駕駛人應注意車前狀況，並隨時採取必要之安全措施，道路交
      通安全規則第九十四條第三項定有明文。本件被告已於警訊自承：我看見甲○○時距離二公尺，右眼視力稍微模糊等語，是被告於距離告訴人甚近之處始看
      見告訴人，其並未注意車前狀況，有違上開規定至明。又依道路交通事故調查
      報告表記載，當時天候晴、日間自然光線、路面乾燥無缺陷、視距良好，其應
      無不能注意之情事，竟疏未注意，以致撞倒告訴人，使告訴人因而罹患器質性
      精神病之難以回復之重傷害，其有過失，灼然甚明。況本件經送臺灣省高屏澎
      區車輛行車事故鑑定委員會鑑定，並再經臺灣省車輛行車事故覆議鑑定委員會
      覆議結果認為：肇事路段行人專用道停有車輛，且行人專用道稍有不平，致行
      人甲○○行走慢車道，但肇事時為白天，視線良好，且為直路，被告如有注意
      車前狀況，應不致於撞及行人，惟其未注意車前狀況，至發現時已閃躲不及，
      因而由後撞及前方行人，應負全部責任，是乙○○駕駛重機車未注意車前狀況
      由後撞及前方行人為肇事原因，此有卷附上開委員會鑑定意見書、覆議意見書
      可資佐證。
綜上所述，被告上開過失行為與告訴人所受重傷害間，具有相當因果關係，本件事證
明確，被告犯行堪以認定。
二、核被告所為，係犯刑法第二百八十四條第一項後段之因過失傷害人致重傷罪。又
    被告主動向前往醫院處理之員警自首一節，業據被告供述明確，並經證人即承辦
    警員丙○○於本院審理時結證屬實，應依刑法第六十二條前段規定減輕其刑。爰
    審酌被告過失程度、犯罪所生危害、犯後未坦承犯行、犯後態度、迄今未與告訴
    人和解等一切情狀，量處如主文所示之刑，並諭知易科罰金之折算標準。
據上論斷，應依刑事訴訟法第二百九十九條第一項前段，刑法二百八十四條第一項後
段、第六十二條前段、第四十一條第一項前段，罰金罰鍰提高標準條例第一條前段、
第二項，判決如主文。
本案經檢察官潘國威到庭執行職務。
中      華      民      國    九十一    年      七      月      八      日
                                    台灣屏東地方法院交通法庭
                                        審判長法  官  黃國永
                                              法  官  郭書豪
                                              法  官  翁世容
右正本證明與原本無異。
如不服本判決應於收受本判決後送達後十日內向本院提出上訴書狀，其未敘述上訴理
由者，並得於提起上訴後十日內向本院補提理由書狀（均須按他造當事人之人數附繕
本 ）「切勿逕送上級法院」
                                          書記官   王秋淑
中      華      民  國      九十一      年    七    月          八  日
附錄：
中華民國刑法第二百八十四條第一項
因過失傷害人者，處六月以下有期徒刑、拘役或五百元以下罰金，致重傷者，處一年
以下有期徒刑、拘役或五百元以下罰金。
